【裁判字號】    95,訴,8
【裁判日期】    950823
【裁判案由】    給付價金
【裁判全文】
臺灣臺中地方法院民事判決  95年度訴字第8號
原      告  乙○○
訴訟代理人  劉有德 律師
被      告  甲○○
訴訟代理人  陳宏盈律師
複  代理人  許博堯律師
當事人間給付價金事件，本院於民國95年8月2日言詞辯論終結，
判決如下：
    主    文
原告之訴及假執行之聲請均駁回。
訴訟費用由原告負擔。
    事實及理由
一、原告起訴主張：兩造於民國89年1月8日訂定不動產買賣契約
    書，由原告將兩造共有坐落臺南市○○區○○段第140、439
    、440、441、492、493號土地（下稱訟爭土地）之應有部分
    ，以新臺幣（下同）3,600,000元之價格出售予被告。被告
    已給付定金600,000元，其餘3,000,000元，兩造約定被告應
    於辦妥所有權移轉登記時一次付清，惟得以原告之親戚即訴
    外人錢澤民積欠被告之債務互抵，多退少補。原告已於89年
    12月8日將訟爭土地原為其所有之應有部分所有權，移轉登
    記予被告完畢。又錢澤民曾於86年11月7日向被告借款1,500
    ,000 元，2人並簽訂協議書，約定錢澤民應按月給付37,500
    元利息，被告於該日係交付發票日為86年11月7日、面額1,3
    87,500元（即預扣除3個月份之利息112,500元）之支票予錢
    澤民提示兌現，是錢澤民實際借款金額為1,387,500元，如
    以被告得請求之法定最高利息即週年利率20%計算，錢澤民
    就該項借款僅須給付被告利息763,125元，故錢澤民就此項
    借款應清償被告之本息數額，合計為2,150,625元。又錢澤
    民已另交付被告付款人為臺中市第七商業銀行、面額共計49
    4,000元之支票7紙，另自上開銀行匯款5次、合計275,000元
    予被告，上述票款及匯款金額共769,000元，自得抵償錢澤
    民應償還被告之前開借款本息，經扣抵後，錢澤民僅積欠被
    告1,381,625元，與價金餘款3,000,000元相抵，被告仍應給
    付原告1,618,375元，惟屢經原告催討，被告均置之不理，
    爰依買賣契約之法律關係，提起本件訴訟，請求被告給付其
    所積欠上開土地買賣價金中之875,000元（其餘部份暫不請
    求），並聲明：被告應給付原告875,000元，及自起訴狀繕
    本送達被告之翌日即95年1月7日起至清償日止，按週年利率
    5% 計算之利息；願供擔保，請准宣告假執行。
二、被告抗辯：
  (一)訴外人錢澤民曾於80年間向被告借貸2,500,000元，並提供
    其所有坐落臺中市○區○○段125之40、125之67地號等2筆
    土地，設定本金最高限額3,000,000元之抵押權予被告，其2
    人並約定：錢澤民就該2,500,000元借款，應按月給付50,00
    0元之利息，支付利息之方式，係由被告與錢澤民於80年3月
    21日就坐落上開2筆土地上之門牌號碼臺中市○○路○段21巷
    9號房屋訂定租約，由錢澤民以每月50,000元之租金，向被
    告承租該房屋，以租金之交付充作前開借款利息之給付，該
    租賃契約並經法院公證，且公證書中載明：錢澤民如未依約
    給付租金者，願逕受強制執行。然錢澤民自80年3月起至85
    年6月底均未按時繳納租金，已積欠3,250,000元租金，被告
    遂聲請本院以85年度執字第9174號強制執行事件，對錢澤民
    所有財產強制執行，錢澤民於該案執行筆錄中，曾自承向被
    告借款2,500,000元。又兩造及錢澤民嗣於85年9月20日簽立
    和解書（下稱系爭和解書），其中第1、4、5、7條約定，被
    告對錢澤民之上述借款債權由2,500,000元，降至1,500,000
    元，其間差額1,000,000元，係由被告借用其弟張金山名義
    ，於80年間向原告購買臺南市安南區○○○段721等之2至72
    1之7等6筆土地（下稱6筆學甲寮段土地），應支付原告之買
    賣價金餘款相抵，錢澤民並於86年9月23日簽交票據號碼303
    884至303898號、到期日為87年1月至88年3月、每月5日到期
    之本票15紙予被告，惟錢澤民僅清償其中票據號碼為303884
    及303886號之2紙本票票款200,000元，故錢澤民就上述借款
    債務，尚餘1,300,000元未清償。
  (二)錢澤民於86年11月7日再向被告借貸1,500,000元，惟錢澤民
    僅預付3個月之約定利息112,000元（即每月37,500元），迄
    至原告於89年12月間將訟爭土地所有權移轉登記予被告為止
    ，錢澤民尚積欠被告借款本息合計2,737,500元【即本金1,5
    00,000加利息1,237,500元 (33×37,500＝1,237,500）之總
    和】。被告就原告主張：該筆借款之數額應以原告實際取得
    之款項1,387,500元計算，且被告就利息逾週年利率20%部分
    無請求權等語，固無爭執，然因錢澤民於其後並未清償該項
    借款分文，則其自應繼續按月支付被告以週年利率20%計算
    之利息，是其對被告所負該筆借款之利息債務數額，遠逾原
    告所主張之763,125元。
  (三)綜合(一)、(二)所述，錢澤民尚積欠被告4,037,500元（1,300,
    000＋2,737,500＝4,037,500）。則兩造所訂訟爭土地買賣
    契約書第1條固約定，被告尚未給付原告之買賣價金3,000,
    000元，原告同意由錢澤民積欠被告之債務扣抵，惟錢澤民
    積欠被告之債務既超過3,000,000元，被告自無庸再給付分
    文價金予原告，故原告之請求並無理由等語。並聲明：原告
    之訴駁回；如受不利判決，願供擔保請准免於假執行之宣告
    。
三、以下事實為兩造所不爭執，核與原告提出之不動產買賣契約
    書影本2份、協議書影本1件、土地登記謄本6件、支票存根
    影本7紙、匯款回條影本6紙，及被告提出之本院拍賣公告影
    本、和解書影本、不動產買賣契約書影本、執行調查筆錄影
    本、土地抵押權設定契約書影本、他項權利變更契約書影本
    、第七商業銀行股份有限公司95年5月22日七繼光字第3049
    號函影本、公證書影本、房屋租賃契約影本、土地登記申請
    書影本各1份、本票影本13紙、支票影本2紙、退票理由單1
    紙、95年房屋稅繳款書影本及他項權利證明書影本各2份相
    符，堪信為真實：
  (一)兩造於89年1月8日訂定不動產買賣契約書，由原告將訟爭土
    地原為其所有之應有部分，以3,600,000元之價格出售予被
    告。被告已給付定金600,000元，其餘3,000,000元，兩造約
    定被告應於辦妥移轉登記時一次付清，惟得以原告之親戚錢
    澤民積欠被告之債務互抵。
  (二)原告已於89年12月8日將其就訟爭土地之應有部分移轉登記
    予被告所有。
  (三)兩造與錢澤民曾於85年9月20日簽訂和解書，其中第1條約定
    ：原告願將原為其所有之上述6筆學甲寮段土地應有部分各
    1/4，移轉登記予被告所有；第4條約定：被告同意錢澤民以
    臺中市○區○○段第125之40、125之67地號土地為其設定之
    抵押權最高限額，由3,000,000元變更為1,500,000元；第5
    條約定：錢澤民願簽發面額1,500,000元之本票交付被告；
    第7條約定：錢澤民就其簽發之面額1,500,000元本票，應自
    抵押權內容變更登記之日起第7個月開始，分12期平均清償
    。
  (四)錢澤民與被告於86年11月7日簽訂協議書，其中第1條約定：
    錢澤民向被告借款1,500,000元，錢澤民同意自86年11月7日
    起，按月給付被告37,500元利息。被告將1,500,000元借款
    預扣3個月之利息後，將發票日為86年11月7日、面額1,387,
    500元之支票交予錢澤民提示兌現。
  (五)錢澤民曾在88年12月30日交付付款人為臺中市第七商業銀行
    、票號SA0000000、面額300,000元之支票1紙予被告；惟被
    告89年1月7日提示該支票後遭退票，於同年月13日將該支票
    交由錢澤民之妻領回。
  (六)錢澤民曾交付被告付款人均為臺中市第七商業銀行、票號及
    面額分別為SB0000000、44,000元，SB0000000、100,000元
    之支票2紙，由被告兌現，另曾交付被告付款人為同一銀行
    、票號及面額分別為SA0000000、50,000元，SA0000000、
    50,000元，SA0000000、100,000元，SA0000000、50,000元
    ，及SA0000000、100,000元之支票5紙，並於86年11月10日
    、87年3月2日、87年7月9日、87年8月31日及87年11月9日分
    別匯款25,000元、100,000元、50,000元、50,000元及50,00
    0元予被告。
四、原告另主張：被告購買訟爭土地而尚未給付原告之3,000,00
    0元價金，經被告以錢澤民於86年11月7日向其借款尚未清償
    之本息1,381,625元（即錢澤民原本應清償被告之借款本息
    2,150,625元，扣除錢澤民以其交付被告、面額合計494,000
    元之支票7紙，及匯予被告之275,000元為部分清償後之餘額
    ）抵償之後，尚應給付原告1,618,375元等情，為被告所否
    認，並以前揭情詞置辯，則本件應審究者，厥為：
  (一)錢澤民與兩造於85年9月20日簽訂和解書前，是否尚積欠被
    告2,500,000元，嗣因兩造訂定該和解書，約定將其中1,000
    ,000 元之債務，與被告因向原告購買6筆學甲寮段土地而應
    給付之1,000,000元買賣價金相抵，始剩下1,500,000元債務
    ？
  (二)錢澤民所交付被告付款人均為臺中市第七商業銀行、票號及
    面額分別為SA0000000、50,000元，SA0000000、50,000元，
    SB0000000、44,000元、SA0000000、100,000元，SA0000000
    、50,000元，SB0000000、100,000元，SA0000000、100,000
    元之支票7紙，另於86年11月10日、87年3月2日、87年7月9
    日、87年8月31日及87年11月9日分別匯款25,000元、100,00
    0元、50,000元、50,000元及50,000元款項，是否係用以清
    償於86年11月7日與被告簽訂協議書後，向被告借用之1,387
    ,500元？
    茲就上述兩造爭執之點，分別論述如下：
  (一)錢澤民與兩造於85年9月20日簽訂和解書前，尚積欠被告2,
    500,000元，經其3人於訂定該和解書時協議：以被告應給付
    原告之1,000,000元購買6筆學甲寮段土地之價金，抵償同額
    債務，及錢澤民另以2紙本票清償被告200,000元後，尚餘1,
    300,000元未清償：
  1.被告抗辯：錢澤民於85年9月20日與兩造訂定上開和解書前
    ，尚積欠其2,500,000元債務等情，雖為原告所否認，惟查
    ，依被告所提出、且原告不爭執其真正之本院85年度執字第
    9174號執行事件85年8月28日執行調查筆錄所載，錢澤民於
    被告聲請本院對其所有財產強制執行之上開案件中，曾自承
    ：「．．．我向甲○○（按即被告）借了新臺幣250萬元，
    現仍未返還，但我仍要還債權人」等語，且該調查期日，距
    離兩造與錢澤民於同年8月20日簽署上開和解書之時間，已
    不及1個月，則由錢澤民於該日所為上開承認對被告負債之
    陳述觀之，被告所辯上情，應堪採信。原告雖主張：被告於
    同一執行事件86年4月2日調查期日陳稱：「．．．只要債務
    人將臺南的土地共668坪移轉過戶予債權人或將借款還清，
    我願將執行之房屋移轉過戶予債務人及將土地抵押權塗銷．
    ．．」，顯見被告同意由原告將上述6筆學甲寮段土地所有
    權移轉登記予被告，作為清償錢澤民對被告所負上開2,500,
    000元債務之方法之一，而原告於簽訂上開和解書時，既已
    承諾將該6筆學甲寮段土地過戶予被告，則錢澤民對被告所
    負上述債務於該和解契約成立當日即已抵償完畢等語。然依
    被告於上開執行調查期日之陳述觀之，被告同意錢澤民以上
    開6筆學甲寮段土地抵償前開借款債務，乃以原告已實際將
    該6筆土地所有權移轉登記予被告為條件，而原告自承其於
    89年1月8日始將該6筆土地移轉登記為被告所有，則其與被
    告於85年9月20日簽訂之上開和解書，僅就其對被告負有移
    轉登記上開6筆土地所有權之義務加以約定，自無從使錢澤
    民對被告所負前開2,500,000元債務，於該和解書簽訂當時
    即歸於消滅，故原告上開主張並無可採。
  2.次查，被告抗辯：錢澤民於簽訂上開和解書前對被告所負2,
    500,000元借款債務，其中1,000,000元，係以被告借其弟張
    金山之名向原告購買上開6筆學甲寮段土地，應支付原告之
    同額價金相抵，餘額1,500,000元，則由錢澤民簽發票據號
    碼303 884至303898之本票15紙作為清償方法等語，亦為原
    告所否認，並主張：錢澤民所簽發上述15紙本票，乃因被告
    於80年10月28日向原告購買6筆學甲寮段土地時，被告囿於
    當時有關非自耕農者不得登記為農地所有權人之法令限制，
    無法取得該6筆土地所有權，為保障其權利，始要求錢澤民
    簽發該等本票作為擔保，故在原告於89年1月8日將該6筆學
    甲寮段土地所有權移轉登記予被告後，錢澤民已無須清償該
    等本票債務等語。然觀諸與原告與被告之弟張金山就上開6
    筆學甲寮段土地所訂買賣契約第3條有關付款方式之末尾所
    載：「於85年9月20日之和解書成立時付清壹佰萬元結帳中
    」等語；及上開和解書第1、4、5條條文與該和解書末尾記
    載：原告願協助被告辦理上開6筆學甲寮段土地之過戶事宜
    ，被告則同意返還錢澤民先前簽交之面額2,500,000元本票1
    紙，並將錢澤民以臺中市○區○○段125之40、125之67地號
    等2筆土地設定本金最高限額抵押權之限額，由3,000,000元
    減為1,500,000元；然錢澤民須於86年9月23日另行簽發票據
    號碼303884至303898號、到期日為87年1月至88年3月、每月
    5日到期、面額1,500,000元之本票15紙，於原告將該6筆學
    甲寮段土地所有權移轉登記予被告完畢時交付被告，且應於
    辦畢上述抵押權最高限額變更登記日第7個月起，分12期平
    均清償上述1,500,000元之本票票款等約款，顯見錢澤民在
    與兩造簽訂該和解書前，對被告所負2,500,000元之債務，
    經其3人於訂定該和解契約時達成協議，以兩造將其等因就
    上開6筆學甲寮段土地訂立買賣契約所負義務各自履行完畢
    ，作為抵償其中1,000,000元之方式，至其餘1,500,000元，
    則由錢澤民另行簽交上述15紙本票以資清償。倘如原告主張
    ：錢澤民簽發上述15紙本票，係擔保原告日後必將該6筆學
    甲寮段土地移轉登記至被告名下而簽發，被告理當要求錢澤
    民應在原告將該6筆土地過戶予被告前即交付該15紙本票，
    被告則須於原告辦畢土地所有權移轉登記事宜後，交還錢澤
    民該等本票，而不應如上開和解書第5條末尾所約定，錢澤
    民於原告將上開6筆學甲寮段土地過戶予被告時，始有簽交
    該15紙本票之義務；而由此項約款及同份和解書第4條：錢
    澤民以坐落臺中市○區○○段125之40、125之67地號等2筆
    土地為被告設定之抵押權最高限額減縮為1,500,000元之約
    定相互參照以觀，益可證明錢澤民在原告對被告同意將履行
    該6筆學甲寮段土地過戶之義務後，對於被告仍然負有1,500
    ,000 元之債務，否則其豈有同意被告僅將前述2筆臺中市土
    地擔保之抵押權最高限額降低，而未要求被告塗銷前開抵押
    權設定登記，甚且另行對被告負擔上述15紙本票債務之理？
    是原告主張錢澤民簽發該等本票，僅係作為原告對被告所負
    移轉登記上開6筆土地所有權義務之擔保等語，殊難信憑；
    反之，被告抗辯：錢澤民所以簽交該等面額共1,500,000元
    之15紙本票予被告，乃為清償其於訂定上開和解書前積欠被
    告之2,500,000元債務，扣除被告對原告所負1,000,000元購
    買上開6筆學甲寮段土地價金後之餘額等語，則堪予採信。
  3.原告雖復主張：被告就購買上開6筆學甲寮段土地所應給付
    原告之定金17,780,000元乃分文未付，故縱錢澤民於簽訂上
    開和解書時，對被告尚負有2,500,000元債務，經與被告積
    欠原告之上述1仟餘萬元定金債務相抵後，亦已消滅等語，
    惟仍為被告所否認。而依原告與被告之弟張金山就上開6筆
    學甲寮段土地所訂買賣契約第3條約定：立本契約即日甲方
    （按即張金山）交付乙方（按即原告）17,780,000元作為定
    金，顯見被告於訂定該契約當日，即有給付上述定金之義務
    ，若原告於是日未收取該項定金，其大可不與被告締訂該買
    賣契約。再者，原告已於89年1月8日將該6筆學甲寮段土地
    移轉登記為被告所有，業如前述，而以上述定金數額高達被
    告應給付原告之買賣總價金20,040,000元近9成之鉅，被告
    若未依約先行將該項定金給付原告，原告豈有輕易將土地過
    戶予被告之理？由此益見原告主張被告迄未給付購買上述6
    筆學甲寮段土地之定金17,780,000元等語，顯與常情不符，
    自難採信。
  4.再查，錢澤民就其簽交被告之上述票據號碼303884至303898
    號之15紙本票，已清償其中票據號碼為303884及303886之2
    紙本票票款，合計200,000元等情，為被告所自認，則錢澤
    民於簽訂上開和解書後對被告所負1,500,000元債務（下稱
    第1筆債務），經以該200,000元清償後，尚積欠原告1,300,
    000元未清償（計算式：1,500,000-200,000=1,300,000）。
  (二)錢澤民於86年11月7日再向被告借用之1,387,500元，加計原
    告主張其就該筆借款應支付之利息763,125元，及第1筆債務
    之餘額1,300,000元後，共計3,450,625元；經錢澤民於86年
    11月10日匯款25,000元為部分清償後，尚超過被告依兩造就
    訟爭土地所訂買賣契約約定，應給付原告之3,000,000元價
    金數額，故被告依該契約約定，已無須再給付原告分文價金
    ：
  1.首按消費借貸為要物契約，以貸與人將金錢或其他代替物之
    所有權移轉借用人為要件，故利息先扣之消費借貸，其貸與
    之本金額應以利息預扣後實際交付借用人之金額為準。承前
    所述，被告與訴外人錢澤民於86年11月7日訂定上述協議書
    時，固約定錢澤民向被告借款1,500,000元，且應按月給付
    被告37,500元利息，惟被告係先預扣3個月份之利息112,500
    元後，簽發面額為1,387,500元之支票予錢澤民提示兌現，
    則依上說明，被告貸與錢澤民之借款金額，應為錢澤民實際
    兌領之1,387,500元（下稱第2筆債務）。又錢澤民與被告就
    上述借款約定之利息每月37,500元，經換算為週年利率後高
    達32%，已逾民法第205條所定週年利率20%之最高利率限制
    ，則依該條文規定，被告就超過週年利率20%部分，對錢澤
    民並無請求權。再者，原告主張：錢澤民對被告所負債務，
    在原告於89年12月8日向訟爭土地所有權移轉登記予被告後
    ，即已全數清償完畢，則錢澤民就第2筆借款債務應給付被
    告之利息，亦僅得算至該日，其數額為763,125元（計算式
    ：1,387,500X20/10012X33=763,125）等語，為被告所否
    認，並抗辯：錢澤民迄今未與被告就債務確實數目加以會算
    ，故其就第2筆借款債務應繼續支付利息，是其對被告所負
    利息債務，實遠高於原告主張之上開數額等語。然兩造於訟
    爭土地之買賣契約內既約定：被告除已給付之定金600,000
    元，其餘3,000,000元價金債務，得以錢澤民積欠被告之債
    務互抵，是則錢澤民迄今對被告所負債務若仍超過3,000,00
    0元，原告即不得再請求被告給付價金。故若以原告主張錢
    澤民對被告所負、數額較被告主張者為低之債務數額為準計
    算結果，錢澤民之負債數額猶超過3,000,000元，原告本件
    請求即無理由，本院自無須再審究錢澤民就第2筆借款債務
    應支付利息至何時及數額如何，合先敘明。而依原告主張錢
    澤民對被告所負第2筆借款債務之本息數額合計2,150,625元
    （計算式：1,387,500+763,125 =2,150,625），加計錢澤民
    就第1筆債務尚未清償之1,300,000元後，錢澤民積欠被告之
    債務，在未審究以下2.部分所述之票據及匯款得否列入清償
    該2筆債務之範圍前，其數額至少有3,450,625元（計算式：
    1,300, 000+2,150,625=3,450,625）。
  2.至原告主張：錢澤民曾為清償86年11月7日向被告所負第2筆
    債務，交付被告付款人均為臺中市第七商業銀行、支票號碼
    分別為SB0000000、SB0000000、SA0000000、SA0000000、S
    A0000000、SA0000000、SA0000000等7紙、面額合計494,000
    元之支票予被告；復分別於86年1 1月10日、87年3月2日、
    87年7月9日、87年8月31日及87年11月9日自第七商業銀行分
    別匯款25,000元、100,000元、50,000元、50,000元及50,00
    0元予被告等語。被告僅承認其中錢澤民於86年11月10日所
    匯25,000元，得用以抵償第2筆債務，另亦不諱言曾兌領上
    述支票中號碼為SB0000000、SB029152之2紙（面額分別為
    100,000元、44,000元），然否認該2紙支票、票號SA000000
    0、SA0000000、S A0000000、SA0000000、SA0000000之5紙
    支票及上述其他4筆匯款，係錢澤民作為向其清償第2筆債務
    之用。經查：
  (1)被告就錢澤民於87年3月2日匯款100,000元予伊之緣由，抗
    辯稱：此係錢澤民為清償依上開和解書第5條約定，於86年9
    月23日所簽發之本票號碼303886號、到期日87年3月5日、金
    額100,000元之本票等語，並其提出左側載有「88年3月16日
    結清陳」及右上角記載「87年3月2日匯付清」之上述本票1
    紙為證，且未為原告所爭執，堪信為真實。是該筆匯款係錢
    澤民提供被告領取其因清償第1筆債務所簽發上述本票15紙
    中首張屆期者之資金，而該紙本票票款100,000元，業經本
    判決計入錢澤民就第1筆債務已對被告為部分清償之數額內
    （詳見本判決事實及理由欄第四項(一)4.部分所述），故原告
    主張上述100,000元匯款，得再供作清償錢澤民對被告所負
    第2筆債務之用，要非有據。
  (2)次查，錢澤民所簽發之票據號碼分別為SA0000000、SA0000
    000、SA0000000、SA0000000、SA0000000之支票，係自錢澤
    民於第七商業銀行所開設0000-0000-0號之支票存款帳戶所
    簽發，惟該帳戶已於79年6月18日拒絕往來等情，復據被告
    提出之上開銀行95年5日22日七繼光字第3049號函為憑，顯
    見被告並無可能於86年之後兌領上開5紙支票，則原告主張
    錢澤民已以上述5紙支票清償積欠被告之部分債務云云，洵
    無足採。
  (3)至於被告抗辯：上述支票中號碼為SB0000000、SB029152之2
    紙支票（面額分別為100,000元、44,000元），係錢澤民用
    以清償其於86年9月23日簽交被告之票據號碼303900號、到
    期日86年11月12日、票面金額為144,000元之本票票款；另
    錢澤民於87年8月31日及11月9日分別匯款50,000元，合計10
    0,000元予被告，係為清償錢澤民依上開和解書第5條約定，
    於86年9月23日所簽發之票據號碼303884號、到期日87年1月
    5日、金額100,000元之本票；又錢澤民於87年7月9日匯款50
    ,000 元予被告，則係為清償其與陳繡共同簽發、發票日為8
    6年11月7日、到期日為87年5月7日、金額為112,500元、票
    據號碼為00000000號之本票1紙，然上開3紙本票均非作為清
    償錢澤民積欠被告之第1、2筆債務之用等情，固均為原告所
    否認，然而，如上所述，錢澤民積欠被告之第1、2筆債務，
    縱以原告就第2筆借款債務所主張較低之利息數額為準計算
    ，亦已達3,450,625元，經扣除被告自承應列為錢澤民清償
    數額範圍內之86年11月10日匯款25,000元後，尚餘3,425,62
    5元（計算式：3,450,625-25,000=3,425,625）。惟前開支
    票號碼為SB0000000、SB029152之2紙支票票款144,000元，
    加計錢澤民於87年8月31日、11月9日及7月9日3次匯款之總
    額150,000元後，不過為294,000元，則即便原告主張該2紙
    支票票款及3筆匯款均係用以清償錢澤民對被告所負第2筆債
    務等語為真，然錢澤民對被告所負第1、2筆債務之餘額3,42
    5,625元，扣除該294,000元後，仍超過被告依訟爭土地之買
    賣契約約定，應給付原告之價金餘額3,000,000元，是被告
    抗辯其所應給付之價金，經依兩造間之買賣契約約定，由錢
    澤民對其積欠之債務抵償後，其已無庸給付原告任何價金等
    語，自屬有據，則原告已不得再依該買賣契約對被告有所請
    求。
五、綜上所述，被告依兩造就訟爭契約所訂買賣契約約定，固應
    於被告將該土地移轉登記為其所有時，給付買賣價金3,000,
    000元予原告，惟兩造於該契約另約明：被告應付之價金得
    以訴外人錢澤民對被告所負債務互抵，多退少補，且錢澤民
    積欠被告之債務尚逾3,000,000元，已如前述，從而被告依
    據上述約定，已無須再給付原告分文價金。從而，原告本於
    訟爭土地之買賣契約約定，請求被告給付875,000元，及自
    起訴狀繕本送達被告翌日起至清償日止，按週年利率5%計算
    之利息，即無理由，應予駁回；其假執行之聲請亦因訴之駁
    回而失所依附，應併駁回。
六、本件事證已臻明確，兩造其餘攻擊防禦方法，經核均與判決
    結果無影響，爰不分別斟酌論述，附此敘明。
七、訴訟費用負擔之依據：民事訴訟法第78條。
中    華    民    國    95    年    8     月    23    日
                  民事第一庭    法  官  鍾啟煒
正本係照原本作成。
如對本判決上訴，須於判決送達後20日內向本院提出上訴狀。
中    華    民    國    95    年    8     月    23    日
                                書記官  張美鶯


司法院資訊處製作；財團法人民間司法改革基金會備份。
